臺灣臺北地方法院刑事判決　　　　　　　　　　　　九十一年度易字第一八一號
　　公　訴　人　臺灣臺北地方法院檢察署檢察官
　　被　　　告　庚○○
　　被　　　告　甲○○○仲介有限公司
　　代　表　人　乙○○
右列被告因違反就業服務法案件，經檢察官聲請簡易判決處刑（九十一年度偵字第二
三九號、第五三五Ｏ號），嗣經本院刑事簡易庭（案號：九十一年度簡字第二三七八
號）認為不得以簡易判決處刑，改依通常訴訟程序審理，判決如左：
    主  文
本件免訴。
    理  由
一、本件公訴意旨略以：己○○○於民國八十九年七月二十一日，委請甲○○○仲介
    有限公司員工戊○○（另為不起訴處分）合法引進之菲律賓籍外籍勞工ＹＩＬＡ
    ＭＯＲ  ＥＭＩＬＹ  ＹＥＰＥＳ（下簡稱ＥＭＩＬＹ）入境臺灣，擔任其母之
    監護工，詎料甲○○○仲介有限公司實際負責人庚○○明知其員工戊○○將引進
    之菲律賓籍外勞ＥＭＩＬＹ，於八十九年七月二十一日起至同年九月一日止，以
    每月薪資新臺幣（下同）一萬零九百十元，留在臺北市○○區○○街六十巷三三
    號二樓住處從事家庭幫傭工作，未替己○○○監護其母，而操縱仲介該外勞ＥＭ
    ＩＬＹ之工作權，且多次於期間內將該外勞ＥＭＩＬＹ帶回家中無償幫忙家務，
    於八十九年九月一日起至同年十二月八日止，將該外勞ＥＭＩＬＹ以每月薪資九
    千一百四十八元，仲介予丙○○從事家庭幫傭工作，且於九十年一月十二日起至
    同年三月五日止，在外勞ＥＭＩＬＹ尚未完成合法接續聘僱手續前（九十年二月
    二日完成合法接續聘僱手續），即由戊○○仲介予新雇主丁○○，以每月薪資四
    千一百零二元僱用，從事照顧小孩工作，於九十年四月一日起至同年五月三十日
    止，戊○○再將外勞ＥＭＩＬＹ帶往原雇主己○○○家中，任其丈夫劉中山之監
    護工，且於九十年五月三十日起至同年十月十七日止，再回丁○○住處，以薪資
    六萬三千七百八十八元，照顧兩個小孩及家庭幫傭工作，另又於九十年十月十七
    日起至同年十月二十三日止，戊○○再度仲介ＥＭＩＬＹ為王淑平從事照顧女嬰
    及家庭幫傭之工作，嗣經警於九十年十月二十三日下午四時四十五分左右，在臺
    北市○○區○○路二號前查獲，循線始知上情。因認被告等涉犯就業服務法第五
    十七條第一款、第六十三條第一項前段、第二項之罪嫌等語。
二、按案件犯罪後之法律已廢止其刑罰者，應諭知免訴之判決，刑事訴訟法第三百零
    二條第四款定有明文；又所謂犯罪後之法律已廢止其刑罰者，係指舊法之刑罰已
    經廢止，而現行法令上復無科以刑罰之明文者而言，最高法院二十二年上字第六
    二八號判例可資參照。
三、查本件被告庚○○、甲○○○仲介有限公司違反就業服務法之事實，業據渠等於
    本院審理中所否認，且被告等二人行為後，就業服務法業已於九十一年一月二十
    一日經總統修正公布，並自同年月二十三日生效，其中該法第六十三條（即原就
    業服務法第五十八條）規定：「違反第四十四條或第五十七條第一款（即聘僱未
    經許可、許可失效或他人所申請聘僱之外國人）、第二款規定者，處新台幣十五
    萬元以上七十五萬元以下罰鍰，五年內再違反者，處三年以下有期徒刑、拘役或
    科或併科新台幣一百二十萬元之罰金（第一項）；法人之代表人、法人或自然人
    之代理人、受僱人或其他從業人員，因執行業務違反第四十四條或第五十七條第
    一款、第二款規定者，除依前項規定處罰其行為人外，對該法人或自然人亦科處
    前項之罰鍰或罰金（第二項）」。因上開法文對於第一次聘僱未經許可、許可失
    效或他人所申請聘僱之外國人之自然人，已廢止有關刑事處罰之規定，並改以行
    政罰鍰之方式替代；又此違反行政法義務之罰鍰與涉犯刑責須科處刑罰之性質並
    不相同，此由刑法第三十二條規定刑罰之種類，包含主刑與從刑，又刑法第三十
    三條、第三十四條有關主、從刑種類之規定，復無罰鍰一項即可明瞭。而本案被
    告庚○○前雖有違反就業服務法之前科犯行，並經本院簡易庭於八十七年九月四
    日以八十七年度簡字第二六號案件判處拘役四十日，然其所犯之罪為修正前之就
    業服務法第五十九條第一項：「違反第五十六條（即任何人不得媒介外國人非法
    為他人工作）規定者，處六月以下有期徒刑、拘役或科或併科新台幣十五萬元以
    下罰金」，核與本件公訴人聲請以簡易判決處刑，認被告庚○○及甲○○○仲介
    有限公司所均涉犯係同法第五十七條第一款（即聘僱未經許可、許可失效或他人
    所申請聘僱之外國人）之行為，各應成立第六十三條第一項後段、第二項之罪嫌
    ，即有不符，而參諸該法第六十三條第一項係規定「違反第四十四條或第五十七
    條第一款、第二款規定者，處新台幣十五萬元以上七十五萬元以下罰鍰，五年內
    再違反者，處三年以下有期徒刑、拘役或科或併科新台幣一百二十萬元之罰金」
    ，足見新法修正後，僅於二次以上違反五十七條第一款、第二款之行為，方屬須
    對被告科處刑罰之範疇，而依前揭公訴意旨，被告庚○○上開所為縱使成立犯罪
    ，亦屬第一次違反就業服務法第五十七條第一款之行為，是公訴人就僅應科處被
    告行政罰之上開行為，聲請以簡易判決處刑，即有誤會。此外，本件外勞ＥＭＩ
    ＬＹ係經證人戊○○自行將之陸續帶往其住處、及仲介予丙○○、丁○○、己○○○、王淑平等雇主，從事照顧小孩或家庭幫傭等工作，並非經由被告庚○○媒
    介其為他人非法工作，且證人戊○○亦非被告甲○○○仲介有限公司僱用以執行
    上開仲介業務之從業人員等情，業經證人戊○○、己○○○、丙○○、丁○○於
    本院審理中到庭證述甚詳，而公訴人亦未就此部分事實提起公訴，且亦查無被告
    庚○○有何媒介外國人非法為他人工作犯行之積極證據，而有二次違反新修正之
    就業服務法第四十五條之犯行。是本院自均無從就被告二人前揭行為予以論罪科
    罰，依照首開說明，爰逕為被告二人均諭知免訴之判決。
據上論結，應依刑事訴訟法第四百五十二條、第三百零二條第四款，判決如主文。
中      華      民     國     九十一    年     十一    月     二十六    日
                                      臺灣臺北地方法院刑事第九庭
                                          法  官  吳  佳  薇
如不服本判決，應於判決送達後十日內向本院提出上訴狀(應抄附繕本)。告訴人
或被害人如對於本判決不服者，應具備理由請求檢察官上訴，其上訴期間之計算
係以檢察官收受判決正本之日期為準。
右正本與原本無異。
                                          書記官  許  博  為
中      華      民     國     九十一    年     十一    月     二十六    日
